【裁判字號】    98,裁,2483
【裁判日期】    981022
【裁判案由】    廢棄物清理法
【裁判全文】
最  高  行  政  法  院  裁  定
                                      98年度裁字第2483號
上  訴  人  財政部國有財產局臺灣南區辦事處
代  表  人  甲○○
                          送達代收人  劉諺璟
被 上訴 人  高雄市政府環境保護局
代  表  人  乙○○
上列當事人間廢棄物清理法事件，上訴人對於中華民國98年6月3
0日高雄高等行政法院98年度訴字第204號判決，提起上訴，本院
裁定如下：
    主  文
上訴駁回。
上訴審訴訟費用由上訴人負擔。
    理  由
一、按對於高等行政法院判決之上訴，非以其違背法令為理由，
    不得為之，行政訴訟法第242條定有明文。依同法第243條第
    1項規定，判決不適用法規或適用不當者，為違背法令；依
    同法第243條第2項規定，判決有該條項所列各款情形之一者
    ，為當然違背法令。又提起上訴，應以上訴狀表明上訴理由
    並應添具關於上訴理由之必要證據，復為同法第244條第1項
    第4款及第2項所明定。是當事人提起上訴，如以原判決有不
    適用法規或適用不當為理由時，其上訴狀應有具體之指摘，
    並揭示該法規之條項或其內容；如以原判決有行政訴訟法第
    243條第2項所列各款情形為理由時，其上訴狀應揭示合於該
    條款之事實。上訴狀或理由書如未依上述方法表明，或其所
    表明者顯與上開法條規定之違背法令情形不相合時，即難認
    為已合法表明上訴理由，其上訴自非合法。
二、行政院環境保護署環境督察總隊南區環境督察大隊（下稱南
    區環境督察大隊）稽查人員於民國（下同）97年10月24日10
    時30分許，在高雄市○○區○○段301-2地號土地（下稱系
    爭土地）上，發現有廢輪胎、垃圾等廢棄物未清除，影響公
    共衛生，乃拍照存證後移由被上訴人處理，經被上訴人查明
    上訴人為系爭土地管理人，復於同年11月6日前往複查，上
    述髒亂情形仍未改善，乃依法告發，並給予陳述意見之機會
    ；上訴人雖提出意見略謂，其於接獲舉發通知書後即配合清
    除髒亂，且其亦屬被害人，請逕向行為人告發取締等語。惟
    經被上訴人審酌後，仍認其違反廢棄物清理法第11條第1款
    規定之事實明確，乃依同法第50條第1款規定裁處新臺幣（
    下同）1,500元罰鍰，並限期於處分書送達之次日起10日內
    完成改善。上訴人仍不服，循序提起行政訴訟，經原審法院
    判決駁回後，提起本件上訴。
三、上訴意旨雖主張：(一)上訴人於97年11月7日接獲被上訴人之
    舉發通知書後，始知悉所經管之國有土地遭第三人丟棄廢物
    ，對已違反廢棄物清理法第11條第1款之作為義務，才有所
    認識，即迅招商清除，並於97年11月24日清除完畢，上訴人
    並無故意或過失不依廢棄物清理法第11條第1款清除遭第三
    人丟棄之廢棄物，原審對於上訴人主觀上是否有違章之意欲
    ，或是否有應注意並能注意而不注意之情形未加以審認，顯
    然認事用法不當，判決違背法令。(二)上訴人係政府機關，就
    所經管土地上之廢棄物，可預見有極高之可能會完成清除，
    被上訴人既已寄發舉發通知書通知上訴人清除廢棄物，亦應
    另定履勘期間，給予上訴人清除之機會，用以達成「清理廢
    棄物」之行政目的，而非捨棄「可清除廢棄物」之極高可能
    ，逕行裁罰，致政府橫向連繫功能喪失殆盡，行政部門相互
    間微小金額之紛爭必須由司法機關決斷，顯已背離行政程序
    法「保障人民權益，提高行政效能」之立法目的，被上訴人
    顯有與法律授權目的相違或出於不相關動機之裁量濫用，原
    審並未加以審認，實為判決不適用法規或適用不當之違背法
    令情事等語，為其理由。惟本院經核原判決認上訴人既為系
    爭土地之管理者，即負有管理維護系爭土地之環境清潔並清
    除一般廢棄物之義務，且從南區環境督察大隊97年10月24日
    查獲以來，遞經被上訴人於同年11月6日前往複查，現場髒
    亂情形未見改善，直到被上訴人通知上訴人，上訴人始於97
    年11月24日加以清除，益證上訴人長期疏於管理並清除系爭
    土地之廢棄物，縱無故意，亦難辭過失之責，被上訴人裁處
    上訴人罰鍰1,500元，並限於送達之次日起10日內完成改善
    ，認事用法，洵無違誤等情，業已於理由中詳予論斷。上訴
    意旨雖以原判決違背法令為由，惟核其上訴理由，乃就原判
    決業已詳為論駁事項再事爭執，並對原審認定事實、取捨證
    據之職權行使指摘其不當，而非具體表明合於不適用法規、
    適用法規不當、或行政訴訟法第243條第2項所列各款之情形
    ，難認對該判決之如何違背法令已有具體之指摘，應認其上
    訴為不合法。至上訴意旨援引之臺北高等行政法院97年度簡
    字第153號判決、94年度簡字第804號判決及本院96年度裁字
    第1108號裁定，因非判例，且該個案裁判內容與本件亦不盡
    相同，對本件之裁判並無拘束力，附此敘明。
四、據上論結，本件上訴為不合法。依行政訴訟法第249條第1項
    前段、第104條、民事訴訟法第95條、第78條，裁定如主文
    。
中    華    民    國    98    年    10    月    22    日
                    最高行政法院第三庭
                        審判長法官  高  啟  燦
                              法官  林  文  舟
                              法官  楊  惠  欽
                              法官  黃  合  文
                              法官  王  碧  芳
以  上  正  本  證  明  與  原  本  無  異
中    華    民    國    98    年    10    月    23    日
                              書記官  邱  彰  德


司法院資訊處製作；財團法人民間司法改革基金會備份。
